【裁判字號】    95,訴易,14
【裁判日期】    951114
【裁判案由】    侵權行為損害賠償
【裁判全文】
臺灣高等法院臺南分院民事判決  95年度訴易字第14號
    原    告  乙○○
    被    告  甲  ○
上列當事人間請求侵權行為損害賠償事件，由原告提起刑事附帶
民事訴訟，經本院刑事庭裁定（九十五年度附民字第五七號）移
送前來，本院於九十五年十月三十一日言詞辯論終結，判決如下
︰
      主      文
被告應給付原告新台幣伍萬陸仟壹佰拾捌元。
原告其餘之訴駁回。
訴訟費用由被告負擔十分之三，餘由原告負擔。
      事  實  及  理  由
一、原告主張：伊原向被告承租台南市○○路四二六號之一樓房
    屋，嗣伊於民國九十四年二月二十六日下午一時三十分許，
    欲入內搬遷置於屋內之紅酒櫃時，因房屋之玻璃門上鎖，伊
    乃持鐵鎚擊破後入內，詎被告竟基於傷害之故意，出拳毆打
    伊胸口，致伊受有前胸壁挫傷併皮膚五×五公分發紅之傷害
    ；刑事部分，被告因上開傷害罪嫌並經刑事法院判處拘役二
    十日確定。伊因被告之故意不法傷害，致受有醫療費用新台
    幣（下同）三萬八千元，併精神慰藉金十五萬元之損害；為
    此，本於侵權行為損害賠償請求權，求為命被告給付十八萬
    八千元之判決，而聲明：被告應給付原告十八萬八千元，訴
    訟費用由被告負擔等語。
二、被告則以：刑事判決所為事實之認定，於獨立民事訴訟之裁
    判時不受拘束。本件刑事判決認定渠犯有傷害罪嫌所憑原告
    之指述及證人之證述，尚有瑕疵，其認事用法顯屬速斷。渠
    當天僅有推原告肩膀一下，並未出拳毆打原告，至於原告如
    何受傷，渠並不知情，原告所受傷害應是其搬家時碰及重物
    或另有其他原因造成，與渠無關。且本件起因於兩造間之房
    屋租賃糾紛，因原告欲進入承租房屋竟不循正當程序，逕持
    鐵鎚擊破渠出租之房屋玻璃所致，渠並無可歸責性。又渠目
    前並無資力，原告主張之醫藥費用亦未提出相當之證據，其
    主張並無理由等情詞資為抗辯，並聲明：原告之訴駁回。
三、原告主張於上揭時地受被告故意不法侵害身體法益之事實，
    業據其提出而為被告所不爭之郭綜合醫院收據、行政院衛生
    署台南醫院收據、驗傷證明書等件（本院卷五十頁至五三頁
    ）為證，被告雖否認故意傷害云云，惟查：
（一）原告前向被告承租上開房屋，因搬遷事宜發生糾紛，原告
      於上揭時地持鐵鎚擊破上開房屋玻璃門後，被告憤而基於
      傷害故意，出拳毆打乙○○胸口，致乙○○受有前胸壁挫
      傷併皮膚五×五公分發紅之傷害等情，除據原告於刑事案
      件之偵審中指訴歷歷外，並提出行政院衛生署台南醫院驗
      傷證明書為證，核與證人即現場處理員警陳彥銘於刑事法
      院審理時到場供證：原告當場有說遭被告毆打其胸口等語
      尚相吻合；參以原告於事故發生當日，隨即於下午二時零
      五分許前往行政院衛生署台南醫院急診部門就診，此有該
      院檢送原告於九十四年二月二十六日及二十八日至該院就
      診之病歷資料附於刑事卷（台南地院九十四年度字第一七
      二０號卷三五頁至三九頁）可參，是原告就診時間與兩造
      發生爭執之時間密接，堪信原告指訴於上揭時地確被告出
      拳毆打胸口乙情，與情理相符，應堪採信。
（二）被告雖抗辯並未傷害原告云云，惟被告尚且自陳當天推原
      告肩膀一下之事實，其於刑事案件之偵審中偕同到場之證
      人張笙峻、陳瑞香亦均證述：被告僅係推原告一下等語，
      然原告所受傷害係「前胸壁挫傷」，衡情，其造成原因顯
      係前胸突然遭受外力碰擊所致，並非單純輕推肩膀足以造
      成益明；被告抗辯及刑事案件偵審中之證人張笙峻、陳瑞
      香之上開證述，核與常情有違，其等證述均不足採為有利
      於被告之證據。
（三）此外被告因上揭傷害犯行，並經刑事法院判處拘役二十日
      確定乙節，亦由本院依職權調閱本院九十五年度上易字第
      二四五號（含台南地院九十五年度易字第一五０號、九十
      四年度簡字第一七二０號、台南地檢署九十四年度偵字第
      六一三０號）偵審卷宗查明屬實。綜上各倩，堪信原告主
      張於上揭時地遭被告故意不法傷害，致受有前胸壁挫傷併
      皮膚五×五公分發紅之傷害者為真實，被告抗辯並未出手
      毆傷原告云云，核係事後飾卸之詞，要無足採。
四、按因故意或過失，不法侵害他人之權利者，負損害賠償責任
    。又不法侵害他人之身體、健康、名譽、自由、信用、隱私
    、貞操，或不法侵害其他人格法益而情節重大者，被害人雖
    非財產上之損害，亦得請求賠償相當之金額，民法第一百八
    十四條第一項前段、第一百九十五條第一項前段分別定有明
    文；次按慰藉金之賠償以人格權遭受侵害，使精神上受有痛
    苦為必要，至其核給之標準固與財產上損害之計算不同，惟
    非不可斟酌雙方身分、資力與加害程度，及其他各種情形核
    定相當之數額（最高法院五十一年台上字第二二三號判例參
    照）。本件被告故意不法侵害原告之身體法益，致原告受有
    損害，其損害與被告之侵權行為間並有相當之因果關係，原
    告據以請求被告負損害賠償責任者，自屬有據；爰就原告請
    求之項目及金額逐次審酌於後：
（一）醫療費用三萬八千元部分：原告主張於上揭時地遭被告故
      意不法傷害，合計共支出醫療費用三萬八千元乙節，固據
      其提出而為被告所不爭之醫院收據（本院卷五十至五十一
      頁）為證，惟其中支付郭綜合醫院費用之自負額為五百五
      十元，支付行政院衛生署台南醫院費用，包括健保給付金
      額及自負金額則合計共五千五百八十八元（1,454元+165
      元+379元+1,375元+2,215元=5,588元）乙情，此觀原告提
      出上開卷附之郭綜合醫院收據一紙、行政院衛生署台南醫
      院收據五紙自明；上開醫療費用收據中，雖部分係健保給
      付，並非由原告於請求醫療行為時現實支付，惟按保險制
      度，旨在保護被保險人，非為減輕損害事故加害人之責任
      。保險給付請求權之發生，係以定有支付保險費之保險契
      約為基礎，與因侵權行為所生之損害賠償請求權，並非出
      於同一原因。後者之損害賠償請求權，殊不因受領前者之
      保險給付而喪失，並經最高法院著有六十八年台上字第四
      十二號判例可資參照；原告請求之醫療費用，雖部分已由
      全民健康保險局代為給付，揆諸上開說明，不生損益相抵
      問題，原告自仍得行使該部分醫藥費之請求權。且原告支
      出此部分醫療費用合計共六千一百三十八元（計算公式：
      550元+5,588元=6,138元），既有醫院出具之正式收據為
      證，堪認係醫療之必要費用，應予准許。逾此部分之醫療
      費用請求則未據原告提出證明以實其說，即屬不應准許。
（二）精神慰藉金十五萬元部分：原告因受被告不法侵害身體法
      益而受有損害，其據以請求精神慰藉金，於法並無不合；
      又原告因受被告不法侵害，所受傷害為「前胸壁挫傷併皮
      膚五×五公分發紅」，已如上述，而被告係成大企管系畢
      業，目前租地種花，月入約一萬多元；原告則係國中畢業
      ，先前經營菸酒買賣，月入約三、四萬元等情，分經兩造
      於本院行準備程序時供承在卷，且互不爭執（本院卷三八
      頁），均堪信實；此外原告除現有價值一萬四千三百二十
      元之投資外，並無其他不動產或較貴重之財產，至於被告
      則現有坐落台南縣市之房屋四筆、建地二筆及田地一筆等
      情，亦有兩造之「稅務電子閘門財產所得調件明細表」在
      卷可參（本院卷四一頁至四五頁）。本院審酌本件事故之
      發生，起因於兩造間之租賃房屋搬遷事宜所生糾紛，原告
      並持鐵鎚擊破租賃房屋之玻璃門，致被告憤而出拳傷害原
      告，堪認事出尚非無因，且原告所受傷害並非相當嚴重，
      併審酌兩造之上開身分、地位及經濟能力等一切情狀，認
      原告請求之精神慰藉金以五萬元為適當，逾此之請求，顯
      屬過高而不應准許。
（三）基上，本件原告請求被告賠償之損害中，就醫藥費用六千
      一百三十八元，及精神慰藉金五萬元，合計共五萬六千一
      百三十八元（計算公式：50,000元+6,138元＝56,138元）
      範圍內，自屬有理由。
五、綜上所述，原告本於侵權行為損害賠償之法律關係，求為命
    被告給付在五萬六千一百三十八元範圍內之判決，於法尚無
    不合，應予准許，超過上開部分之請求，即非有據，應予駁
    回。再兩造就本件訴訟標的所得受之上訴利益，均未逾民事
    訴訟法第四百六十六條第一項所定之額數（新台幣一百五十
    萬元），經本院判決宣示後即告確定，是以本判決所命給付
    雖未逾五十萬元，亦無依職權宣假執行必要，併此敘明。
六、據上論結︰本件原告之訴為一部有理由，一部無理由，依民
    事訴訟法第七十九條，判決如主文。
中    華    民    國    95    年    11    月    14    日
                    民事第三庭
                                審判長法  官  陳  光  秀
                                      法  官  曾  平  杉
                                      法  官  李  文  賢
上為正本係照原本作成。
不得上訴。
中    華    民    國    95    年    11    月    15    日
                                      書記官  劉  清  洪
                                                      J


司法院資訊處製作；財團法人民間司法改革基金會備份。
